臺灣臺北地方法院民事判決 
110年度婚字第99號
原      告  甲○○  

訴訟代理人  賴安國律師
複代 理 人  徐銳軒律師
訴訟代理人  劉彥廷律師
被      告  乙○○  
訴訟代理人  楊慧如律師
上列當事人間請求離婚事件，本院於民國111年5月26日言詞辯論
終結，判決如下：
    主    文
准原告與被告離婚。
訴訟費用由被告負擔。
    事實及理由
一、原告起訴主張:
　㈠兩造於民國65年11月24日辦理結婚登記，兩造婚後互相扶持
    ，同甘共苦，並育有子女丙○○、丁○○(均已成年)，原告為執
    業40年之牙醫生，事業繁忙無暇管理財產，乃將賺取之金錢
    、房地等多委由被告或兒子丙○○管理，102年間，因稅務關
    係，原告更將父親所贈名下所有臺北市○○區○○○路0段000巷0
    號1樓及地下室之房地(下稱系爭房地)1/2持分，以夫妻關係
    贈與被告。然107年間，被告僅因戊○○離過婚，而不能接受
    丙○○與戊○○，多次以不堪言語辱罵丙○○及戊○○，不僅辱罵戊○○非處女，更跑去戊○○家中大罵，殃及戊○○家人，原告因丙○○已成年，尊重丙○○之選擇，支持丙○○與戊○○交往，並溫言
    相勸被告理解丙○○之決定，以維持家庭和諧，然被告對此完
    全無法接受，不僅以尖銳言詞攻擊原告，更將原告委託代管
    之金錢全數捲走，企圖以斷絕原告與丙○○經濟之方式，逼迫
    原告及丙○○就範，被告不僅反對丙○○與戊○○交往，更偕同女
    兒丁○○推波助瀾，步步逼近原告及丙○○，原告曾尋求兩造信
    仰之基督教教友及牧師協助，仍無法解決，原告長期受此精
    神折磨，情緒低落、焦慮，於107年間5月開始尋求精神科門
    診持續治療至今。
　㈡被告明知原告就系爭房地有1/2之權利，系爭房地出租予11位
    房客，原告就收取之租金自應有1/2之權利，被告卻未經原
    告同意，於原告明確告知被告無權使用印章之情形下，被告
    仍執亦持原告之印章與系爭房地原承租人另訂新租約，被告
    行為已涉犯刑法行使偽造文書等罪嫌，現由臺灣臺北地方法
    院檢察署(下稱臺北地檢署)以109年度偵續字第47號偵查中
    。又被告擅自與房客簽訂新的租約，要求房客租金匯付予被
    告，將系爭房地之租金及押租金全數侵吞入袋，並更換系爭
    房地之保全設備，排除原告及丙○○使用系爭房地，原告並因
    被告侵吞系爭房地一半租金，生活頓失經濟來源，原告迫於
    無奈只好對被告提起租金返還訴訟，業經本院108年度重訴
    字第174號民事判決，判命被告應返還原告新臺幣(下同)5,4
    24,000元。
　㈢被告因反對丙○○與戊○○交往，竟借題發揮，誣指丙○○弒母，
    而對丙○○提起「殺害直系血親尊親屬未遂罪」之告訴，惟因
    過於荒謬，只開過一次偵查庭後，即經臺北地檢署檢察官以
    108年度偵字第26929號為不起訴處分。然被告仍多次於公開
    場合，指責丙○○冷血、不孝，造成丙○○長時間處於焦慮、情
    緒低落、睡眠不足，終致需要精神科就診。原告見兒子遭受
    如此打壓，萬般不捨，深知須更堅定支持丙○○，一起面對被
    告毫無理智之行為，因而與丙○○及戊○○同住，丙○○也在原告
    及其他親友、教友支持下，於108年11月11日完成求婚。然
    丙○○因長期受到被告以不堪言與謾罵，內心承受莫大壓力，
    影響丙○○身體狀況甚劇，丙○○於109年6月12日因心肺衰竭而
    逝世。
　㈣原告面對兒子丙○○驟逝內心已痛心不已，兩造於丙○○逝世當
    天於三軍總醫院碰面，在有他人在場之情況下，被告對原告
    表示由原告單獨處理丙○○之後事，原告遂盡父親義務，獨自
    打理丙○○後事，支付喪葬費用等所有開銷，並處理丙○○生前
    之車貸、車子修繕等費用，詎被告竟一改先前態度，無中生
    有寄發律師函予原告，誣指原告盜領丙○○遺產涉犯竊盜、詐
    欺、侵占等罪嫌云云，被告明知丙○○名下華南銀行帳戶自始
    均由原告使用，被告竟向臺北地檢署謊稱原告盜領丙○○帳戶
    金錢，對原告提起竊盜告訴。
　㈤原告痛失丙○○後，生活頓失重心，係仰賴同住之戊○○及教友
    之陪伴及照料下，逐漸走出喪子之痛，被告竟離譜至極，抹
    黑原告與戊○○有侵害配偶權之行為，而對原告及戊○○提告，
    嚴重損及原告及戊○○之名譽。至此，原告因被告一而再再而
    三之脫序行為，精神上實已無法負荷，原告長期受到被告精
    神虐待，已符合民法第1052條第1項第3款之不堪同居虐待之
    要件。又被告為報復，竟不擇手段對原告及戊○○提起侵害配
    偶權訴訟，長期以來兩造間爭訟不斷，兩造顯無維持婚姻關
    係存續之意願，且被告行為荒謬至極，衡諸一般人與此同一
    立場，應均難以忍受，兩造婚姻已生破綻，且無回復之可能
    ，上開離婚事由均係被告行為所致，已符合民法第1052條第
    2項所定難以維持婚姻之重大事由。爰依民法第1052條第1項
    第3款及同條第2項規定，請求離婚。並聲明如主文所示。
二、被告則以:被告否認有捲款一事，本件係原告僅因丙○○交往
    女友的問題，即拋妻棄女，不告而別，是原告片面切斷與妻
    女之聯繫管道，背棄夫妻同居義務在先，即便至今被告都認
    為原告係受到他人操弄，仍願意接受原告迷途知返，這段期
    間原告律師不斷在訴訟上攻擊被告及女兒丁○○。原告與丙○○
    、戊○○自107年2月同居以來，日子過得極為舒適，不時見丙○○與戊○○去高級餐廳享用美食，原告更將為了節稅而以贈與
    名義過戶給原告之房地，提供給丙○○辦理貸款2,000萬現金
    。丙○○死因係心肺衰竭，肇因為丙○○不按時回診就醫，又與
    原告、戊○○大啖美食，體重狂增，丙○○不肖行徑，只需原告
    設身處地為被告著想，就知道被告提告並無可議之處。原告
    當初僅因丙○○交女朋友的問題，離家出走，在丙○○過世後，
    議題不再，原告應當返家，修補天倫，戊○○卻無視一旁的被
    告及丁○○，在丙○○逝世當下，就宣布要繼續與原告同居，嚴
    重侵害被告及丁○○的人格權，並讓被告及丁○○覺得被羞辱，
    兩造雖已4年未同住，然此為可歸責原告之事由，原告不得
    以此主張離婚等語。並聲明:駁回原告之訴。
三、按有民法第1052條第1項各款以外之重大事由，難以維持婚
    姻者，夫妻之一方得請求離婚。但其事由應由夫妻之一方負
    責者，僅他方得請求離婚，民法第1052條第2項定有明文。
    關於「難以維持婚姻之重大事由」，判斷標準為婚姻是否已
    生破綻而無回復之希望，此應依客觀之標準，即難以維持婚
    姻之事實，是否已達於倘處於同一境況，任何人均將喪失維
    持婚姻意欲之程度而定。又婚姻係以夫妻共同生活為目的，
    夫妻雙方應以誠摯互信為基礎，相互扶持，共同建立和諧美
    滿之家庭，倘雙方事實上已經分居各自獨立生活，雙方宛如
    各自獨立生活之個體，彼此誠摰互信之感情基礎，已經不復
    存在，依一般人之生活經驗，顯然難期修復，雙方共同生活
    的婚姻目的已經不能達成，應認符合民法第1052條第2項所
    定難以維持婚姻之重大事由。再者，婚姻如有難以維持之重
    大事由，夫妻雙方均須負責時，自應比較衡量雙方之有責程
    度後，僅責任較輕之一方，得向責任較重之他方請求離婚；
    如有責程度相同時，雙方即均得請求離婚，始符公平之旨。
四、本院之判斷
  ㈠原告起訴主張之事實，業據其提出戶籍謄本、臺北市大安地
    政事務所建物所有權狀、土地所有權狀、異動索引表、丙○○
    與被告訊息翻拍照片、原告國泰綜合醫院診斷證明書、刑事
    聲請交付審判狀、本院108年度重訴字第174號判決、臺北地
    檢108年度偵字第26929號不起訴處分書、丙○○汐止國泰綜合
    醫院診斷證明書、丙○○與戊○○求婚照片、丙○○死亡證明書、
    存證信函、律師函、被告之侵權行為起訴狀、戶籍謄本、牙
    醫師證書、107年度訴字第4289號言詞辯論筆錄、丙○○告別
    式照片、另案108年度重訴字第174號言詞辯論筆錄等件在卷
    可參(見本院卷一第31至37、43至129、149、233、241至255
    頁)，堪認原告主張之事實，尚屬有據，堪予認定。
　㈡又兩造自107年2月起即分居至今一情，為兩造所不爭執(見本
    院卷一第200至201頁)。被告雖辯稱:伊不願意離婚，伊沒有
    做錯事，只是原告支持丙○○，伊也不是不支持，是覺得兒子
    大了要自己承擔，107年2月是因為丙○○有心臟病，原告才去
    丙○○家陪丙○○，原告說的都是謊話，當時伊兒子都還沒死，
    兒子的女友就在那邊大呼小叫的說要照顧原告，伊只希望原
    告回家，不要被別人操弄云云(見本院卷一第437至438頁)，
    是被告亦不否認原告所稱各節，僅稱係原告遭人操弄。
　㈢本院綜合審酌上情及兩造提出之證據，認兩造因丙○○交往女
    友一事，自107年2月起即生不睦，多有衝突，致原告搬出與
    兒子丙○○及其女友同住，被告於108年間，竟對丙○○提出殺
    害直系血親尊親屬之刑事告訴，經臺北地檢署108年度偵字
    第26929號為不起訴處分確定；被告復於109年間指控原告盜
    領丙○○遺產，現由臺北地檢署110年度偵字第33003號查中；
    被告又指控原告與丙○○之女友戊○○有不當男女關係，以侵害
    配偶權為由，對原告及戊○○提起侵權行為損害賠償民事訴訟
    ，現由本院臺北簡易庭109年度北簡字第20828號事件審理中
    ，兩造除上開涉訟外，亦有許多另關於房產之財產權民事訴
    訟涉訟，兩造婚姻生破綻之起因，雖為丙○○結交女友，然長
    期以來，被告對原告及丙○○所施以之精神壓力，對丙○○女友
    所為之言語暴力，才導致原告搬離與被告之共同住所，前往
    丙○○家居住，被告未能思及與此，尋求理性溝通解決，卻變
    本加厲對原告及丙○○提起之上開諸多訴訟，包括刑事案件之
    告訴，衡諸一般人都甚難跟刑事案件對造冰釋前嫌，更何況
    係親密家人對之提起刑事告訴，對親情撕裂更深，遑論被告
    對丙○○提起之殺害直系血親尊親屬之刑事告訴，以及指稱原
    告與丙○○之女友有不正當男女關係，如此誇張且悖於常理之
    指述，都對原告傷害甚深，原告稱其已心灰意冷，無法再與
    被告共處片刻，尚非毫無道理。被告雖稱願等原告回頭，然
    被告上開所為，再再都致使兩造婚姻裂痕更為擴大，終致無
    可回復之地步。又兩造自107年2月分居至今已4年餘，情分
    已蕩然無存，原告訴請離婚，態度堅決，兩造破綻已深，難
    以期待回復，且該離婚事由雖兩造皆有責任，然被告顯係有
    責性係較大之一方，從而，原告依民法第1052條第2項之規
    定，訴請裁判離婚，為有理由，應予准許。至原告雖併主張
    民法第1052條第1項第3款之離婚原因，然兩造間既有難以維
    持婚姻之重大事由，原告即得依法訴請離婚，本院既擇一判
    決准予離婚，本院就此部分即無庸再加審認，附此敘明。
五、綜上所述，兩造婚姻已出現重大破綻，足使婚姻難以維持之
    重大事由，原告依民法第1052條第2 項規定請求判決離婚，
    即有理由，應予准許，爰判決如主文所示。
六、本件事證已臻明確，兩造其餘攻擊防禦方法，經審酌後，或
    與本件無涉，或與判決結果不生影響，毋庸一一論列。
七、訴訟費用負擔之依據:家事事件法第51條、民事訴訟法第78
    條，判決如主文。　　　　　
中　　華　　民　　國　　111 　年　　6 　　月　　2 　　日
                    家事法庭法  官  陳諾樺
以上正本係照原本作成。
如對本判決上訴，須於判決送達後20日之不變期間內，向本院提
出上訴狀，並繳納上訴審裁判費。
中　　華　　民　　國　　111 　年　　6 　　月　　2 　　日
                            書記官  區衿綾